臺灣臺北地方法院民事簡易判決
111年度北簡字第8976號
原      告  凱基商業銀行股份有限公司


法定代理人  魏寶生  


上列原告與被告高樹發等間請求撤銷遺產分割登記事件，本院判
決如下：
　　主      文
原告之訴駁回。
訴訟費用由原告負擔。
    事實及理由要領
一、按當事人書狀應記載當事人姓名及住所或居所，且該書狀及
    其附屬文件，除提出於法院者外，應按應受送達之他造人數
    ，提出繕本或影本，此為民事訴訟法第116條第1項第 1款前
    段及第119條第1項所明定。又原告起訴不合程式或不備其他
    要件，法院應以裁定駁回之，但其情形可以補正者，審判長
    應定期間先命補正，民事訴訟法第249條第1項第6款及但書
    定有明文。另按原告之訴，有當事人不適格，或依其所訴之
    事實，在法律上顯無理由，法院得不經言詞辯論，逕以判決
    駁回之。但其情形可以補正者，審判長應定期間先命補正。
    前二項情形，原告之訴因逾期未補正經裁判駁回後，不得再
    為補正，民事訴訟法第249條第2項第1、2款、第3項定有明
    文。再按民法第1164條所定之遺產分割，係以整個遺產為一
    體為分割，並非以遺產中個別之財產分割為對象，亦即遺產
    分割之目的在廢止遺產全部之公同共有關係，而非旨在消滅
    個別財產之公同共有關係，其分割方法應對全部遺產整體為
    之（最高法院97年度台上字第103 號判決、95年度台上字第
    1637號意旨參照）；繼承人有數人時，在分割遺產前，各繼
    承人對於遺產全部為公同共有，為民法第1151條所明定。而
    同法第1164條所定之遺產分割，乃以整個遺產為一體，以廢
    止或消滅對於該整個遺產之公同共有關係為目的。故除法律
    另有規定或繼承人另有契約訂定外，無容於遺產分割時，仍
    就特定遺產維持公同共有之餘地（最高法院98年度台上字第
    2457號判決意旨參照）。準此，整個遺產為公同共有，既應
    一體為分割，自不容許為遺產分割協議之一部撤銷，而就未
    撤銷之其他遺產仍維持公同共有，此為繼承性質所不許。
二、原告主張：原告對被告高樹發已取得本院所核發之111年度
    司執字第10688號債權憑證在案，被告高樹發應清償原告新
    臺幣111,910元及依執行名義所應清償之利息等。然被告高
    樹發迄今尚未清償，嗣原告查調被告高樹發之財產資料時，
    始知被告高樹發之親屬遺有如起訴狀附表所示之不動產（下
    稱系爭不動產），且被告高樹發並未拋棄繼承，其竟與被告
    陳○○、高○○、高○○、高○○、高○○、高○○合意，將系爭不動產
    分割由陳○○、高○○、高○○、高○○、高○○、高○○繼承取得。被
    告高樹發明知積欠原告款項未清償，恐原告追索而為該移轉
    行為，已害及原告債權之實現，原告自得依民法第244條第1
    項規定提起本件訴訟等語。並聲明：㈠被告高樹發、陳○○、
    高○○、高○○、高○○、高○○、高○○間就系爭不動產之遺產分割
    協議意思表示及分割繼承行為應予撤銷；㈡被告陳○○、高○○
    、高○○、高○○、高○○、高○○應將系爭不動產於民國111年1月
    5日之分割繼承登記應予塗銷。
三、經查，本件原告起訴並未表明被告之完整姓名，且原告訴請
    被告撤銷遺產分割協議，應對被繼承人之全部遺產整體為之
    ，然原告僅訴請就被繼承人所留遺產之一部分即系爭不動產
    為撤銷，未以被繼承人之全部遺產列為本件訴訟標的之應受
    判決事項之聲明，揆諸前揭說明，原告之訴自於法不合。本
    院業依原告聲請函查相關資料到院，並於111年6月30日裁定
    命原告自行聲請閱卷，於7日內補正欲撤銷之遺產範圍為何
    及被繼承人之繼承系統表、全體繼承人最新戶籍謄本（記事
    欄不得省略），及提出準備書狀載明全體被告姓名及住所或
    居所，及提出與被告人數相符之繕本到院，該裁定於109年7
    月6日送達原告收受，然原告於111年7月11日仍具狀請本院
    函查上開資料，而未依限補正等情，有送達證書及原告111
    年7月11日民事陳報狀在卷可稽。準此，原告起訴未以本件
    被繼承人之所有遺產為撤銷分割協議之對象，及表明被告之
    完整姓名，原告之聲明於法不合，不應准許。是原告之訴在
    法律上顯無理由，本院爰不經言詞辯論，依民事訴訟法第24
    9條第2項，逕以判決駁回之。
四、訴訟費用負擔之依據：民事訴訟法第78條。
中　　華　　民　　國　　111 　年　　10 　　月　　3　　日
                  臺灣臺北地方法院臺北簡易庭
                              法  官　李宜娟
以上正本係照原本作成。
如不服本判決，應於判決送達後20日內向本庭提出上訴狀。（須
按他造當事人之人數附繕本）。如委任律師提起上訴者，應一併
繳納上訴審裁判費。
中　　華　　民　　國　　111 　年　　10　　月　　3 　　日
　　　　　　　　　　　　　　  書記官　官逸嫻